臺灣臺中地方法院民事判決　99年度訴字第2733號
原　　　告　陳福榮
訴訟代理人　李介文
被　　　告　國泰人壽保險股份有限公司
法定代理人　蔡宏圖
訴訟代理人　吳光陸　律師
　　　　　　廖瑞鍠　律師
上列當事人間請求給付保險金事件，本院於民國100年2月21日言
詞辯論終結，判決如下：
    主      文
原告之訴及假執行之聲請均駁回。
訴訟費用由原告負擔。
    事實及理由
一、按訴狀送達後，原告不得將原訴變更，但擴張或減縮應受判
    決事項之聲明者，不在此限。民事訴訟法第255條第1 項第3
    款定有明文。本件原告起訴時係請求被告給付新台幣（下同
    ）150 萬元及自起訴狀繕本送達之翌日起至清償日止，按法
    定利率計算之法定遲延利息，嗣於民國（下同）100年1月17
    日審理中減縮其聲明為被告應給付原告130 萬元及自該準備
    書狀繕本送達之翌日起至清償日止，按法定利率計算之法定
    遲延利息，核無不合。
二、本件原告起訴主張：訴外人張介彥於98年1月19日13時23 分
    許，駕駛車牌號碼（下同）8418-HZ 號救護車附載原告、葉
    柏文、劉政良等人沿台中市○○區○○路由西往東方向行駛
    ，溫凱傑則駕駛802-KD號聯結車沿台中市○○區○○路由北
    往南方向行駛，雙方於途經中棲路口與臨海路口時，發生碰
    撞，經改制前台灣省台中縣區車輛行車事故鑑定委員會鑑定
    意見書分析，張介彥駕駛救護車於交岔路口紅燈號誌情況，
    未注意車前狀況即超速駛入交岔路口內，為肇事原因。因救
    護車整個翻覆，導致原告腦出血併頸椎骨折脫位情形，到院
    昏迷指數只剩4，經過1年多的治療，原告仍因中樞神經系統
    損傷致機能極度障礙，導致四肢機能永久喪失，行動困難，
    大小便完全失禁，需他人協助導尿症狀固定，日常生活完全
    需他協助照顧。原告於車禍後，分別收到富邦產物保險公司
    給付強制險及勞工保險局核定職業災害傷病給付、失能給付
    等理賠，皆認定原告確實「職業傷病事故」所致，並非「飲
    酒後駕車所致」，惟被告以「該事故係因原告飲酒後駕車所
    致」拒賠，被告拒賠理由顯與事實不符。爰依保險契約請求
    保險金。訴之聲明：被告應給付原告130萬元，暨自100 年1
    月17日訴狀繕本送達翌日起至清償日止，按年息5%計算之利
    息。並願供擔保，請准宣告假執行。
三、被告則以，原告於98年1月19日13 時因飲酒過量（血液中酒
    精濃度為194.9/dl），騎乘機車摔倒在台中港24號碼頭，經
    人報案，消防員開救護車前往救護，當時原告昏迷不醒，因
    疑原告頭頸部有受傷，隊員按照救護規定，以頸圈幫傷者護
    頸及送上擔架，並將原告固定之，開車一路撥放救護警鈴，
    救護車行經中棲路與臨港路口時，雖與聯結車發生擦撞，然
    當時在救護車上支援告，因有固定，並未摔下來，故原告之
    傷勢與救護車翻覆無關，被告自得依「國泰人壽團體傷害保
    險」條款第23條第1項第3款：「被保險人因飲酒後駕（騎）
    車，其吐氣或血液所含酒精成份超過道路交通法令規定標準
    者。」之約定，拒絕賠償。答辯聲明：原告之訴駁回。如受
    不利判決，被告願提供國泰世華商業銀行可轉讓定期存單或
    台灣銀行支票或等值現金擔保請准宣告免為假執行。
四、本件原告係參加被告公司團體傷害保險之被保險人，依該團
    體傷害保險契約第23條第1項第3款約定：「被保險人因飲酒
    後駕（騎）車，其吐氣或血液所含酒精成份超過道路交通法
    令規定標準者。因而致成死亡、殘廢或傷害時，本（註：即
    被告）公司不負給付保險金之責任。」。本件原告摔倒送醫
    後，受有頸椎外傷併第六、七頸椎間盤脫位及脊髓損傷，現
    為中樞神經系統損傷致機能極度障礙，導致四肢機能永久完
    全喪失，行動困難，大小便完全失禁，需他人協助導尿症狀
    固定，終身不能從事任何工作，日常生活完全需他人協助照
    顧。惟原告送醫後，血液酒精濃度經亦測得294.9MG/DL（相
    當於吹氣法之1.47MG/L）等情，已為兩造所不爭執，並有卷
    附之團體保險要約書、保險契約，並經調本院99年度保險字
    第49號（註：原告以同一保險事故，請求被告給付保險金，
    與本件請求相同，嗣因原告連續2 次未到庭，視為撤回起訴
    ）民事卷無訛。茲雙方有爭執者，厥為原告所受上開傷害係
    因酒後騎乘機車摔倒所造成，抑或因救護車載原告送醫發生
    碰撞事故所造成（被告對於原告若非酒後騎乘機車摔倒造成
    上開傷害，則對其可以請求之保險金數額，並不爭執）？此
    亦為本件訴訟之爭點。
五、經查，原告前以訴外人張介彥於上開（二）所述之時地，駕
    駛上開救護車附載原告、葉柏文、劉政良等人於上開路口與
    溫凱傑駕駛之上揭聯結車，發生碰撞，致受有上開傷害為由
    ，對訴外人張介彥、溫凱傑提起過失致重傷害之告訴，遭台
    灣台中地方法院檢察署檢察官以99年度偵續字第227 號為不
    起訴處分在案，觀其理由，主要係依同署98年度偵字第1604
    6 號偵查中已就上開事故發生後原告所受之傷害係因騎機車
    自摔造成，抑或救護車發生車禍所致？而送請法務部法醫研
    究所鑑定，結果研判依原告於童綜合醫院頸椎磁振造影顯示
    第六、七頸椎的傷勢，及依救護車紀錄表和現場目擊證人證
    詞，原告於在砂石場自摔後，臉部有受傷流血，無反應、意
    識不清等情事，研判原告自機車摔落地面，造成臉部撕裂傷
    和頸椎受傷。又據救護車同車替代役男證詞，原告有載頸圈
    固定，以及固定在背板及擔架上，雖然車禍後擔架有移動，
    但未率出車外，研判應非造成頸椎如童綜合醫院頸椎磁振造
    影顯示第六、七頸椎傷勢的主要原因。而認原告頸椎之傷係
    因騎機車自摔造成較為合理。此有法務部法醫研究所法醫文
    書審查鑑定書（法醫所（99）醫文字第0991100689號），附
    於本院99年度保險字第49號民事卷可佐，並為兩造所不爭執
    。次查，原告於送醫後其血液酒精濃度經亦測得294.9MG/DL
    （相當於吹氣法之1.47MG/L）之事實，亦有內政部警政署台
    中港務局函所附之派出所陳報單、公務電話紀錄、職務報告
    書、違規舉發單、刑法第185條之3案件測試觀察紀錄表、訴
    外人朱振華（該日中午與原告同時飲酒之同事）於警訊筆錄
    等資料，附於上開民事卷可稽。是以，原告係酒後騎乘機車
    自摔造成上開頸椎傷害，而非係嗣後送醫途中救護車發生車
    禍所造成等事實，堪可認定。
六、按汽車（註：包括機車）駕駛人，飲用酒類或其他類似物後
    其吐氣所含酒精濃度超過每公升0.25毫克或血液中酒精濃度
    超過百分之0.05以上者，不得駕車。道路交通安全規則第11
    4條第1項第2 款，定有明文。又汽車駕駛人，駕駛汽車經測
    試檢定酒精濃度超過規定標準者，處新臺幣15000元以上600
    00元以下罰鍰，並當場移置保管該汽車及吊扣其駕駛執照一
    年；因而肇事致人受傷者，並吊扣其駕駛執照二年；致人重
    傷或死亡者，吊銷其駕駛執照，並不得再考領。亦為道路交
    通管理處罰條例第35條第1項第1款所明定。本件原告送醫後
    其送醫後血液酒精濃度經亦測得294.9MG/DL（相當於吹氣法
    之1.47MG/L）乙情，已如前述。是原告酒後騎車顯已有違上
    開道路交通安全規則第114條第1項第2 款及道路交通管理處
    罰條例第35條第1項第1款之規定甚明。而按，上開該團體傷
    害保險契約第23條第1項第3款：「被保險人因飲酒後駕（騎
    ）車，其吐氣或血液所含酒精成份超過道路交通法令規定標
    準者。因而致成死亡、殘廢或傷害時，本（註：即被告）公
    司不負給付保險金之責任。」約定，本件原告酒後騎車，已
    超過道路交通法令規定之標準，而致自摔受有上開頸椎傷害
    ，自不得請求保險金之給付。是本件原告據保險契約，而為
    本件之請求，自無理由，應予駁回。其假執行之聲請，既失
    所附麗，爰一併予以駁回。
七、據上論結，原告之訴為無理由，依民事訴訟法第78條，判決
    如主文。
中    華    民    國  100    年     3     月     4    日
                  民事第二庭    法  官  陳添喜
正本係照原本作成。
如對本判決上訴，須於判決送達後20日內向本院提出上訴狀。如
委任律師提起上訴者，應一併繳納上訴審裁判費。
中    華    民    國  100    年     3     月     4    日
                                書記官  鐘麗芳